臺灣高等法院臺中分院刑事判決
110年度上訴字第1049號
上  訴  人  
即  被  告  王庭台




選任辯護人  陳政麟律師
上列上訴人因違反槍砲彈藥刀械管制條例案件，不服臺灣彰化地
方法院110年度訴字第17號中華民國110年4月15日第一審判決（
起訴案號：臺灣彰化地方檢察署109年度偵字第10085號），提起
上訴，本院判決如下：
    主  文
上訴駁回。
    犯罪事實
一、王庭台明知槍彈業經管制，未經中央主管機關之許可，不得
    持有槍砲彈藥刀械管制條例所管制之槍彈，竟猶基於持有具
    殺傷力之非制式手槍及子彈之犯意，於民國108年6月間某日
    ，在網路上找到真實姓名年籍不詳之賣家後，相約在臺中火
    車站前，由王庭台以新臺幣（下同）6萬元價格，向該不詳
    賣家購得如附表編號1所示可發射子彈具有殺傷力之非制式
    手槍1枝（含彈匣2個，槍枝管制編號0000000000號）、如附
    表編號2所示具殺傷力之非制式子彈6 顆（業因鑑驗試射而
    僅餘彈殼）、如附表編號3所示不具殺傷力之非制式子彈9顆
    （業因鑑驗試射而僅餘彈殼），並自該時起非法持有之。嗣
    王庭台於109年9月2日駕駛車牌號碼000-0000號自用小客車
    搭載女友即車主莊○○及友人吳○○外出，因王庭台在車上情緒
    不穩定，吳○○擔心莊○○及自身安危，乃以手機通訊軟體聯繫
    友人李○○，請李○○協助報警處理。警方獲報後，即於109年9
    月2日18時許，在彰化縣○○市○○路0段000號前，攔查王庭台
    所駕駛之上開自用小客車，經莊○○同意搜索後，為警在該自
    用小客車扣得如附表編號1至3所示之物，而悉上情。
二、案經彰化縣警察局彰化分局報告臺灣彰化地方檢察署檢察官
    偵查起訴。
    理  由
一、證據能力部分：
　㈠按刑事訴訟法第159條之5立法意旨，在於確認當事人對於傳
    聞證據有處分權，得放棄反對詰問權，同意或擬制同意傳聞
    證據可作為證據，屬於證據傳聞性之解除行為，如法院認為
    適當，不論該傳聞證據是否具備刑事訴訟法第159條之1至第
    159條之4所定情形，均容許作為證據，不以未具備刑事訴訟
    法第159條之1至第159條之4所定情形為前提。此揆諸「若當
    事人於審判程序表明同意該等傳聞證據可作為證據，基於證
    據資料愈豐富，愈有助於真實發見之理念，此時，法院自可
    承認該傳聞證據之證據能力」立法意旨，係採擴大適用之立
    場。蓋不論是否第159條之1至第159條之4所定情形，抑或當
    事人之同意，均係傳聞之例外，俱得為證據，僅因我國尚非
    採徹底之當事人進行主義，故而附加「適當性」之限制而已
    ，可知其適用並不以「不符前4條之規定」為要件。惟如符
    合第159條之1第1項規定之要件而已得為證據者，不宜贅依
    第159條之5之規定認定有證據能力（最高法院104年2月10日
    104年度第3次刑事庭會議決議要旨參照）。經查，以下本案
    所引用被告以外之人於審判外之言詞或書面陳述，均經本院
    於審理時當庭直接提示而為合法調查，檢察官、被告及選任
    辯護人皆表示沒有意見，復未於言詞辯論終結前爭執其證據
    能力或聲明異議，且被告、選任辯護人於準備期日時亦表明
    對證據能力沒有意見，本院審酌前開證據作成或取得狀況，
    均無非法或不當取證之情事，亦無顯不可信情況，故認為適
    當而皆得作為證據。是前開證據，依刑事訴訟法第159條之5
    規定，均具有證據能力。
　㈡除法律另有規定外，實施刑事訴訟程序之公務員因違背法定
    程序取得之證據，其有無證據能力之認定，應審酌人權保障
    及公共利益之均衡維護，刑事訴訟法第158條之4定有明文。
    本案所引用之非供述證據，並無證據證明係實施刑事訴訟程
    序之公務員違背法定程序所取得，且檢察官、被告及選任辯
    護人均未表示無證據能力，自應認皆具有證據能力。
二、認定犯罪事實所憑之證據及理由：
　㈠訊據被告王庭台對於持有本案槍、彈之犯罪事實，業於警詢
    、偵查、原審、本院準備程序及審理時均坦承不諱，於本院
    供稱：我承認，對於原審判決認定買受及持有槍彈的時間、
    查獲經過、扣案物，都正確，沒有意見等語，核與證人莊○○
    於警詢及偵查、證人李○○於警詢所證情節大致相符，並有如
    附表編號1至2所示之可發射子彈具有殺傷力之非制式手槍1
    枝（含彈匣2個，槍枝管制編號0000000000號）及具殺傷力
    之非制式子彈6顆扣案可資佐證。而該扣案槍枝1支、彈匣2
    個、非制式子彈6顆經送請內政部警政署刑事警察局以檢視
    法、性能檢驗法、試射法鑑驗結果，認：⒈送鑑非制式槍枝1
    支（槍枝管制編號0000000000號，含彈匣2 個），係非制式
    手槍，由土耳其ATAK ARMS 廠ZORAKI 914-TD型空包彈槍，
    組裝已貫通之金屬槍管而成，擊發功能正常，可供擊發適用
    子彈使用，認具殺傷力；⒉送鑑子彈6 顆，均係非制式子彈
    ，由金屬彈殼組合直徑約8.8mm 金屬彈頭而成，經試射，均
    可擊發，認具殺傷力乙節，有該局109 年12月4日刑鑑字第0
    000000000號鑑定書及110年1月7日刑鑑字第0000000000號函
    附卷得佐（見偵卷第167頁；原審卷第79頁），此外，復有
    彰化縣警察局槍枝初步檢視報告表、車輛詳細資料報表（牌
    照號碼000-0000號）、彰化縣警察局彰化分局大埔派出所受
    理各類案件紀錄表（報案人：李○○）、失蹤人口系統-資料
    報表、受（處）理失蹤人口案件登記表、吳○○與證人李○○聯
    繫之通訊軟體對話擷取照片、自願受搜索同意書、彰化縣警
    察局彰化分局搜索、扣押筆錄、扣押物品目錄表、現場蒐證
    照片及扣押物品照片（見偵卷第11、33至39、45至59、75至
    85、89頁）等存卷足參，經核與被告前揭自白相符。
　㈡本案事證已臻明確，被告犯行至堪認定，應依法論科。
三、論罪及法律適用：
　㈠按犯罪之實行，學理上有接續犯、繼續犯、集合犯、吸收犯
    、結合犯等實質上一罪之分類，因均僅給予一罪之刑罰評價
    ，故其行為之時間認定，當自著手之初，持續至行為終了，
    並延伸至結果發生為止，倘上揭犯罪時間適逢法律修正，跨
    越新、舊法，而其中部分作為，或結果發生，已在新法施行
    之後，應即適用新規定，不生依刑法第2條比較新、舊法而
    為有利適用之問題（最高法院108年度台上字第1179號裁判
    參照）。又未經許可而持有槍、彈，其持有之繼續，為行為
    之繼續，亦即一經持有槍、彈，犯罪即已成立，但其完結須
    繼續至持有行為終了時為止；故持有行為繼續中，法律縱有
    變更，其行為既繼續實行至新法施行以後，自無行為後法律
    變更而比較新舊法之問題（最高法院99年度台上字第5639號
    裁判可參）。而槍砲彈藥刀械管制條例第4條關於「槍砲」
    之定義，已有變更，所謂「槍枝」包括制式或非制式；同條
    例第7條及第8條之罪，亦隨同修正，並於109年6月10日經總
    統公布，同年月12日施行。則其非法持有改造可發射子彈具
    殺傷力之槍枝犯行，依修正後新法，應依該條例第7條第4項
    規定論處罪刑（最高法院109年度台上字第2856號、110年度
    台上字第337號裁判足資參照）。查，本案被告在上述槍砲
    彈藥刀械管制條例修正施行前，即開始持有附表編號1所示
    之非制式手槍，犯行持續至法律修正施行後，依前揭說明，
    自應適用槍砲彈藥刀械管制條例第7條第4項規定論處。
　㈡核被告所為，係違反槍砲彈藥刀械管制條例第7條第4項之未
    經許可持有非制式手槍罪、同條例第12條第4項之未經許可
    持有子彈罪。
　㈢按非法持有槍砲彈藥刀械等違禁物，所侵害者為社會法益，
    於最初即同時地持有之情形，如持有之客體種類相同（同為
    手槍，或同為子彈者），縱令持有之客體有數個（如數支手
    槍、數顆子彈），仍為單純一罪，不發生想像競合犯之問題
    ；若持有二不相同種類之客體（如同時地持有手槍及子彈，
    或同時地持有槍砲彈藥刀械管制條例所定不同條項之槍枝）
    ，則為一行為觸犯數罪名之想像競合犯（最高法院96年度台
    上字第6417號裁判足參）。故被告以1行為同時持有如附表
    編號2所示之子彈6顆，為單純一罪；又被告以1行為，同時
    觸犯上開未經許可，持有非制式手槍、持有子彈2罪名，為
    想像競合犯，應依刑法第55條規定，從一重之槍砲彈藥刀械
    管制條例第7條第4項之未經許可持有非制式手槍罪處斷。
　㈣累犯部分：
  ⒈被告未經許可，無故持有槍彈，其持有之繼續，為行為之繼
    續，並非犯罪狀態之繼續，亦即一經持有，罪即成立，然其
    完結須繼續至持有行為終了時為止。故犯未經許可持有槍枝
    、子彈罪，前後持有行為係屬犯罪之繼續，為一個犯罪行為
    ，不能予以割裂，無論持有之「最初行為」、「中間行為」
    、「行為終了」祇要有一在另案所處徒刑執行完畢5年以內
    者，即有累犯之適用（最高法院105年度台上字第51號、104
    年度台上字第3941號裁判意旨參照）。又按二以上徒刑之執
    行，應以核准開始假釋之時間為基準，限於原各得獨立執行
    之刑，均尚未執行期滿，始有依刑法第79條之1第1、2項規
    定，合併計算其最低應執行期間，同時合併計算其假釋後殘
    餘刑期之必要。倘假釋時，其中甲罪徒刑已執行期滿，則假
    釋之範圍應僅限於尚殘餘刑期之乙罪徒刑，其效力不及於甲
    罪徒刑。即使監獄將已執行期滿之甲罪徒刑與尚在執行之乙
    罪徒刑合併計算其假釋最低應執行期間，亦不影響甲罪業已
    執行完畢之效力。縱因合併計算最低應執行期間而在乙罪徒
    刑執行中假釋者，於距甲罪徒刑期滿後之假釋期間再犯罪，
    即與累犯之構成要件相符，仍應以累犯論（最高法院109年
    度台上字第2156號裁判意旨得參）。
　⒉查被告前因違反毒品危害防制條例案件，經臺灣彰化地方法
    院以98年度訴字第2014號判決判處有期徒刑1年5月（共4次
    ）、1年10月，定應執行有期徒刑2年，緩刑5年，並應向公
    庫支付5萬元確定，嗣遭撤銷該緩刑宣告確定（下稱甲案，
    刑期起算日102年7月4日，執行期滿日104年7月3日）；又因
    違反槍砲彈藥刀械管制條例案件，經臺灣彰化地方法院以10
    0年度重訴字第11號判決判處有期徒刑5年2月、3年2月，定
    應執行有期徒刑5年8月確定（下稱乙案，刑期起算日104年7
    月4日，執行期滿日109年12月31日，另有併科罰金部分）；
    再因違反毒品危害防制條例案件，經臺灣臺中地方法院以10
    2年度易字第3537號判決判處有期徒刑8月確定（下稱丙案，
    刑期起算日110年1月1日，執行期滿日110年8月31日）。上
    開甲案、乙案、丙案接續執行，甲案於104年7月3 日執行完
    畢，乙案自104年7月4日起接續執行，嗣於107年4月3日縮短
    刑期假釋出監乙情，有臺灣高等法院被告前案紀錄表及本院
    調閱之臺灣臺中地方法院檢察署檢察官執行指揮書存卷足參
    （見臺灣彰化地方檢察署107年度執更護字第202號卷第15至
    16頁）。被告因合併計算最低應執行期間而在乙、丙案徒刑
    執行中假釋，但斯時甲案之刑既已執行完畢，縱依法務部○○
    ○○○○○假釋出獄人交付保護管束名冊、假釋證明書所示（見
    臺灣臺中地方檢察署107年度執聲付字第234號卷第2頁；臺
    灣彰化地方檢察署107年度執更護字第202號卷第6、10頁）
    ，法務部○○○○○○○將已執行期滿之甲案徒刑與尚在執行之乙
    案、丙案併列其中，然依照前開說明，亦不影響甲案業已執
    行完畢之效力，則被告於受甲案徒刑執行完畢後5年以內之1
    08年6月間起，故意再犯本案法定本刑有期徒刑以上之罪，
    為累犯。被告上訴稱法務部○○○○○○○係將被告之甲案、乙案
    、丙案合併計算刑期後，一併報請法務部核准假釋，被告始
    於107年4月3日假釋出監，則甲案當未執行完畢，本案無累
    犯之適用，原判決依累犯加重刑度不當云云，並非可採。
　⒊考量刑法第47條累犯加重規定之立法理由，係因犯罪行為人
    之刑罰反應力薄弱，需再延長其矯正期間，以助其重返社會
    ，並兼顧社會防衛之效果，而審諸被告因甲案罪刑業經執行
    完畢，理應產生警惕作用而能自我控管，惟被告竟猶故意再
    犯本案，且情節非輕，所生危害重大，足見被告有其特別惡
    性，前罪有期徒刑之執行無成效，其對於刑罰之反應力顯然
    薄弱，本院考量倘仍以最低法定本刑為量刑之下限，未能反
    應被告於本案之犯罪情節，與罪刑相當原則有違，而如加重
    其所犯法定最低本刑，並無使被告所受刑罰超過其應負擔之
    罪責，復無司法院大法官釋字第775號解釋意旨所指個案應
    量處最低法定刑，又無法適用刑法第59條規定減輕其刑，而
    應依此解釋意旨裁量不予加重最低本刑之情形（最高法院10
    8年度台上字第338號裁判意旨參照），是本院認應依刑法第
    47條第1項規定加重其刑。
　㈤按槍砲彈藥刀械管制條例第18條第4項明定：犯本條例之罪，
    於偵查或審判中自白，並供述全部槍砲、彈藥、刀械之來源
    及去向，因而查獲或因而防止重大危害治安事件之發生者，
    減輕或免除其刑。所稱「因而查獲」，係有偵查犯罪職權之
    公務員依循被告所提供之具體資料而查獲全部槍彈之供給者
    、所轉手之流向，因而一併查獲相關涉案者，或防止他人利
    用該槍、彈而發生重大危害治安之事件，始符減免其刑之要
    件。查被告對於前揭未經許可持有槍彈之犯行固於警偵及審
    理時均自白不諱，惟未具體陳明販槍者之年籍資料、聯絡方
    式供檢警參辦，以致無從為後續追查，故本案並未因被告之
    供述而查獲扣案槍彈之來源或相關涉案者，亦無因而防止重
    大危害治安事件之發生，自與槍砲彈藥刀械管制條例第18條
    第4項規定有別，尚不得依該條項規定減輕或免除其刑。
　㈥次按量刑固屬法院自由裁量之職權，然仍應受比例、罪刑相
    當原則等法則之拘束，並非可恣意為之，致礙及公平正義之
    維護，必須兼顧一般預防之普遍適應性與具體個案特別預防
    之妥當性，始稱相當。刑法第59條之酌量減輕其刑，必須犯
    罪另有特殊之原因與環境等等，在客觀上足以引起一般同情
    ，認為即予宣告法定低度刑期尤嫌過重者，始有其適用；至
    於犯罪之動機、犯罪之手段或犯罪後之態度等情狀，僅可為
    法定刑內從輕科刑之標準，不得據為酌量減輕之理由（最高
    法院51年台上字第899號、77年度台上字第4382號裁判意旨
    可參）。本院考量被告所犯槍砲彈藥刀械管制條例第7條第4
    項之未經許可持有非制式手槍罪、同條例第12條第4項之未
    經許可持有子彈罪，本係基於所持有物品之危險考量而為之
    特別立法，自無徒以被告持有之動機及未持以從事不法行為
    或犯後態度，需照顧年邁祖母及罹病母親等情，即謂其足堪
    同情；況被告係第二度犯槍砲彈藥刀械管制條例相關案件，
    復攜帶本案槍彈外出，益證其犯罪情節實無可憫之處。又審
    酌槍枝之危險性甚高，為政府嚴禁之違禁物，對社會治安之
    危害非輕，槍砲彈藥刀械管制條例第7條第4項所定之重刑，
    係為達防止暴力犯罪，以保障人民生命、身體、自由及財產
    等安全之目的，難謂其有情輕法重情形，故認被告尚無依刑
    法第59條酌減其刑之餘地。
　㈦不另為無罪之諭知部分：
    公訴意旨固認被告於犯罪事實欄一所示之時、地，同時購入
    而持有具殺傷力之非制式子彈7 顆，此部分亦涉犯槍砲彈藥
    刀械管制條例第12條第4項之未經許可持有子彈罪嫌。惟查
    ：被告於前揭時、地遭警查獲持有如附表編號2、3所示之非
    制式子彈15顆，經送請內政部警政署刑事警察局鑑定該等非
    制式子彈後，認：⒈附表編號2所示之6顆經試射均可擊發，
    具殺傷力；⒉附表編號3所示之其中7顆經試射皆無法擊發，
    不具殺傷力，另2顆經試射雖均可擊發，然發射動能皆不足
    ，不具殺傷力等情，有上述內政部警政署刑事警察局109年1
    2月4日刑鑑字第0000000000號鑑定書及110年1月7日刑鑑字
    第0000000000號函足考（見偵卷第167至168頁；原審卷第79
    頁）。故被告購入而持有之15顆非制式子彈，除前揭論罪科
    刑之附表編號2所示6顆及檢察官原先即未起訴之2顆外，其
    餘檢察官所起訴被告非法持有之非制式子彈7顆，既不具殺
    傷力，則被告持有該7顆子彈部分，要無成立犯罪之餘地，
    惟此部分與被告上開經論罪科刑而持有具殺傷力之附表編號
    2所示非制式子彈6顆部分，具有單純一罪之關係，爰不另為
    無罪之諭知。
四、維持原判決之理由：
　㈠原審法院審理結果，認被告前揭未經許可持有非制式手槍犯
    行，事證俱屬明確，乃審酌被告前已有因違反槍砲彈藥刀械
    管制條例案件，經法院判處罪刑確定之紀錄，自應知悉非法
    持有具有殺傷力之槍枝、子彈對他人生命、身體安全及社會
    秩序危害非輕，仍無視國家制定法律嚴加查緝取締之禁令，
    非法持有如附表編號1、2所示槍枝與子彈，對於他人生命、
    身體安全及社會治安均帶來相當程度之威脅及潛在危險，所
    為應予非難。併斟酌被告犯罪之動機（被告自述係因親戚有
    債務問題，但對方卻到其家中討債，家人都不講，擔心家裡
    有事，才購買本案槍枝及子彈而持有）、目的、手段、所生
    危害、所持有之槍枝、子彈種類、數量及持有時間，尚未持
    上開槍枝、子彈從事其他犯罪行為，於犯罪後，坦承犯行之
    態度，兼衡被告自陳教育程度為高職畢業、擔任汽車業務員
    ，銷售外匯車，每月收入4萬多元，未婚、與母親同住，沒
    有需要扶養的家人，經濟狀況尚可（見原審卷第163頁）等
    一切情狀，判處有期徒刑5年6月，併科罰金12萬元，並就罰
    金部分諭知易服勞役之折算標準。另就沒收部分說明如下：
    ⒈扣案如附表編號1所示之槍枝1支，為具有殺傷力之非制式
    手槍，屬違禁物，應依刑法第38條第1項規定，不問屬於犯
    罪行為人與否，宣告沒收之；⒉扣案如附表編號2所示之子彈
    6顆，均已於鑑定過程中經試射擊發，失其子彈之結構及性
    能，而失其違禁物之性質，爰不予宣告沒收；⒊扣案如附表
    編號3所示之子彈9顆，既均不具有殺傷力，即非屬違禁物，
    亦無積極證據足認與被告本案犯罪相關，自不予宣告沒收；
    另扣案之毒品咖啡包100包、手機2支，並無積極證據足認與
    被告本案犯罪相關，檢察官亦未於本案聲請沒收，爰不予宣
    告沒收等情，經核原判決所為認事用法並無違誤，量刑亦稱
    妥適。
　㈡被告雖以原判決量刑過重，且本案不構成累犯為由提起上訴
    。然按被告上開非法持有槍彈之犯行明確，業經本院認定如
    前，且刑之量定，為求個案裁判之妥當性，法律賦予法院裁
    量之權，量刑輕重，屬為裁判之法院得依職權自由裁量之事
    項，苟其量刑已以行為人之責任為基礎，並斟酌刑法第57條
    各款所列情狀，在法定刑度內，酌量科刑，如無偏執一端，
    致明顯失出失入情形，上級審法院即不得單就量刑部分遽指
    為不當或違法。原判決關於科刑部分，業已審酌刑法第57條
    之各款情狀，而就被告所犯量處上開有期徒刑，且併科罰金
    ，並未逾法定刑度，亦未違反比例原則、罪刑相當原則，其
    量刑核無不當或違誤，且無輕重失衡情形，核屬妥適，自不
    能任意指摘為違法。另被告上訴指摘本案不應成立累犯云云
    ，依本判決前開理由欄三㈣所示之論述說明，認無可採。
　㈢綜上所陳，被告所提上訴理由，不足以動搖原判決所為事實
    認定或量刑判斷，難謂允洽，尚非可取。被告提起上訴為無
    理由，應予駁回。
據上論斷，應依刑事訴訟法第368條，判決如主文。
本案經檢察官楊聰輝提起公訴，檢察官張慧瓊到庭執行職務。
中    華    民    國    110   年    8     月    12    日
            刑事第五庭　  審判長法　官　鄭　永　玉
                                法　官　許　文　碩
                                法　官　周　莉　菁
以上正本證明與原本無異。             
如不服本判決應於收受送達後二十日內向本院提出上訴書狀，其
未敘述上訴理由者，並得於提起上訴後二十日內向本院補提理由
書狀（均須按他造當事人之人數附繕本）「切勿逕送上級法院」
。
                                書記官  王　朔　姿
中　　華　　民　　國　　110 　年　　8 　　月　　12　　日

附表：
編號 物品名稱及數量 鑑定結果 備註 1 具有殺傷力之非制式手槍1枝(槍枝管制編號0000000000，含彈匣2個) 認係非制式手槍，由土耳其ATAK ARMS廠ZORAKI 914-TD型空包彈槍，組裝已貫通之金屬槍管而成，擊發功能正常，可供擊發適用子彈使用，認具殺傷力。 內政部警政署刑事警察局109年12月4日刑鑑字第0000000000號鑑定書(見109年度偵字第10085號卷第167至168頁)。 2 具有殺傷力之非制式子彈6顆 認均係非制式子彈，由金屬彈殼組合直徑約8.8mm金屬彈頭而成。經試射，均可擊發，認具殺傷力。 1.內政部警政署刑事警察局109年12月4日刑鑑字第0000000000號鑑定書(見109年度偵字第10085號卷第167至168頁)。 2.內政部警政署刑事警察局110年1月7日刑鑑字第0000000000號函(見原審卷第79頁)。 3 不具有殺傷力之非制式子彈9顆 其中7顆經試射，均無法擊發，認不具殺傷力；其中2顆經試射，雖均可擊發，惟發射動能均不足，認不具殺傷力。 1.內政部警政署刑事警察局109年12月4日刑鑑字第0000000000號鑑定書(見109年度偵字第10085號卷第167至168頁)。 2.內政部警政署刑事警察局110年1月7日刑鑑字第0000000000號函(見原審卷第79頁)。